【裁判字號】    95,台上,2178
【裁判日期】    950421
【裁判案由】    偽造文書等罪
【裁判全文】
最高法院刑事判決            九十五年度台上字第二一七八號
    上  訴  人  台灣高等法院檢察署檢察官
    被      告  甲○○
                        號2樓.
上列上訴人因被告偽造文書等罪案件，不服台灣高等法院中華民
國九十二年九月四日第二審判決（九十二年度上訴字第二二三九
號，起訴案號：台灣板橋地方法院檢察署九十一年度偵字第九二
八一號），提起上訴，本院判決如下：
    主  文
原判決撤銷，發回台灣高等法院。
    理  由
本件原判決以公訴意旨略以被告甲○○原係太子汽車工業股份有
限公司（下稱太子汽車公司）之員工，竟意圖為自己不法之所有
，利用職務上之便利，於民國九十二年三月十日（按應係「三月
八日」之誤）上午九時許，在上開公司內，趁另一業務員邱徐文
未注意之際，竊取邱某所管領乙○○、丙○○所有之身分證影本
各一紙，並持該身分證影本，在泛亞電信股份有限公司（下稱泛
亞電信公司）之新客戶申請書上，冒用上開二人之名義，向泛亞
電信公司申請大哥大門號，泛亞電信公司承辦人員信以為真，致
使該公司進而核准六支門號（0000000000、0000
000000、0000000000、0000000000
、0000000000、0000000000），並附送贈
品予被告。嗣經乙○○、丙○○接獲泛亞電信公司新用戶啟動資
料確認書，始知上情。因認被告涉犯刑法第三百二十條第一項竊
盜，第二百十六條、第二百十條行使偽造私文書，及同法第三百
三十九條第一項詐欺取財罪嫌云云。經審理結果，認被告犯罪不
能證明，因而撤銷第一審科刑判決，改判諭知被告無罪，固非無
見。
惟查(一)、審理事實之法院，對於案內與論罪科刑、罪名成立與否
有關之一切證據，除認為不必要者外，均應詳為調查，然後基於
調查所得之心證以為判斷之基礎；苟與待證事實有重要關係，在
客觀上認為應行調查之證據，又非不易調查或不能調查，而未依
法加以調查，率予判決者，即有刑事訴訟法第三百七十九條第十
款規定所稱應於審判期日調查之證據，而未予調查之違法。原審
採信被告所謂並未授權王仁村填寫任何書面資料之辯解，而為被
告有利之認定。然查被告於警詢時已供陳：因我朋友為台灣大哥
大員工，於發生當日至我公司，向我稱祇要持身分證影本給他，
便可贈送免費行動電話卡一張，該張行動電話卡可免費打新台幣
（下同）一六八元，我就持該二人身分證影本給我朋友辦理云云
（見偵查卷第三頁背面）。在檢察官偵查中另供陳：我祇拿到影
本，沒有拿正本，一天與朋友王仁村一起吃飯，他說現泛亞申請
大哥大可以拿贈品，他就拿去申請門號；不是我去申請，是將身
分證影本交王仁村去申請等語（見偵查卷第二十九頁）。觀諸前
開被告於警詢及偵查中之陳述，已供承有將乙○○、丙○○之身
分證影本交付高喜大樓管理顧問有限公司（下稱高喜公司）王仁
村辦理申請門號。證人即高喜公司經理王仁村於第一審亦證稱：
我是高喜公司的經理，我們公司與電信公司有架設基地台的合作
方案，他們有一些優惠給我們，每個月一六八元以內，打二年都
不用錢，只是申請門號，沒有其他贈品；……我告訴她說這是一
個優惠，一個人可以申請三個門號，一個門號可以每個月打一六
八元免費等情（見第一審卷第三十七、三十八頁）。而王仁村曾
以被害人乙○○、丙○○名義書具泛亞電信公司新客戶申請書，
申請核准0000000000、0000000000、00
00000000、0000000000、00000000
00、0000000000六支門號，亦有泛亞電信公司九十
二年一月七日（九二）泛亞Ｅ字第００三六號函及所附新客戶申
請書在卷可證（見第一審卷第四十八頁至第六十頁）。被告於警
詢、偵查所供情節與證人王仁村於第一審所證似相吻合。由被告
於警詢、偵查中所供情節觀之，被告雖未直承其偽以乙○○、丙
○○名義填具申請書申請行動電話門號，然被告身為太子汽車公
司之業務人員，案發當時已使用過行動電話，據其於第一審供承
在卷（見第一審卷第三十四頁）。衡諸日常經驗法則，使用行動
電話之人，無不知所謂憑國民身分證申請行動電話，意指事屬重
要，需填具申請書始得辦理，此與一般不需憑國民身分證辦理者
，自有不同。被告既為汽車公司業務人員，既允諾提供他人國民
身分證以便申請行動電話，是否係授權友人王仁村填寫任何乙○
○、丙○○名義之書面？其有利用不知情之友人以達偽造文書並
行使之直接故意？原審對此攸關犯罪成立與否之客觀重要事項未
詳加調查，率予判決，已有刑事訴訟法第三百七十九條第十款規
定所稱應於審判期日調查之證據，而未予調查之違法。(二)、再本
件所申請之行動電話門號如何交付一節，據證人即高喜公司會計
楊美鈴於第一審證稱「（問如何把門號給當事人？）是請我們轉
送，但是本案泛亞還沒有核發，在查證階段當事人有意見，所以
泛亞沒有把門號給我們，通常收到卡後，我們會請外務與客戶聯
絡，看如何交件」（見第一審卷第六十九頁）；又依卷附用戶申
請書所載，申請人之聯絡電話均記載為（０２）0000000
0（見第一審卷第四十九至六十頁），此為被告之電話。被告是
否原即與高喜公司人員約定將行動電話門號直接交付其本人，而
非由泛亞電信公司寄給申請書登記名義之客戶？被告原以為每個
月祇要在一百六十八元之通話額度，不必另繳費用，即不會被登
記名義人發覺？是否因貪圖每一門號每月可免費通話一百六十八
元之不法利益，始心存不軌？否則其何以不光明正大直接與客戶
接洽，而以公司其他同事丟棄在廢紙區之身分證影本偷偷摸摸辦
理？均有待究明。原審未詳加調查，致事實不明，即遽以「申請
門號之登記地址及送達帳單處所，均係記載乙○○、丙○○二人
之住所，以乙○○、丙○○名義申請門號之情事，極易遭渠二人
發現；而取得之SIM 卡係被害人乙○○、丙○○名義，並非供被
告使用，被告又未能從中獲取任何利益；被告茍若知悉須以偽造
文書假冒他人名義偽簽申請書辦理，其縱係至愚，亦當無自願干
犯法紀，而無故圖利他人之理」（見原判決第五頁），為被告有
利之認定，其論斷亦有違誤。檢察官上訴意旨指摘原判決不當，
非無理由，應認原判決有發回更審之原因。
據上論結，應依刑事訴訟法第三百九十七條、第四百零一條，判
決如主文。
中    華    民    國  九十五  年    四    月  二十一  日
                      最高法院刑事第十庭
                          審判長法官  洪  清  江
                                法官  石  木  欽
                                法官  李  伯  道
                                法官  林  勤  純
                                法官  陳  晴  教
      本件正本證明與原本無異
                                      書  記  官
中    華    民    國  九十五  年    四    月  二十八  日
                                                      Ｔ


司法院資訊處製作；財團法人民間司法改革基金會備份。
